臺灣高等法院刑事判決
110年度上訴字第3108號
上  訴  人  臺灣臺北地方檢察署檢察官
上  訴  人  
即  被  告  林麗雅


選任辯護人  談  虎律師    
            黃任顯律師
            黃英哲律師
上列上訴人等因被告犯偽造文書等案件，不服臺灣臺北地方法院
108年度訴字第907號，中華民國110年8月19日第一審判決（起訴
案號：臺灣臺北地方檢察署108年度偵字第4876號），提起上訴
，本院判決如下：
    主  文
原判決撤銷。
本件公訴不受理。
    理  由
一、本件公訴意旨略以：被告林麗雅明知其父親林賢喜業於民國
    103年3月8日死亡，權利能力已消滅，林賢喜所留下之遺產
    係屬全體繼承人即林麗雅、林盛文及其他兄弟姊妹所公同共
    有，竟基於行使偽造私文書、詐欺之犯意，分別於如附表所
    示之時間，偽填如附表所示金額之金融機構取款憑條，並於
    其上盜蓋林賢喜之印章後，將上開偽造之取款憑條交付予該
    金融機構不知情之承辦人員而行使之，致該承辦人員陷於錯
    誤，而分別交付如原起訴書附表所示金額共計新臺幣（下同
    ）251萬851元予林麗雅或轉存入林麗雅所指定之帳戶內，足
    以生損害於金融機構對存戶存款管理之正確性及林賢喜之繼
    承人林盛文與其他共同繼承人，因認被告涉犯刑法第216條
    、第210條之行使偽造私文書罪及刑法第339條第1項之詐期
    取財罪嫌等語。
二、按已經提起公訴或自訴之案件，在同一法院重行起訴者，應
    諭知不受理之判決，刑事訴訟法第303條第2款定有明文。另
    按刑事訴訟法第303條第2款規定已經提起公訴或自訴之案件
    ，在同一法院重行起訴者，應諭知不受理之判決，係以已經
    提起公訴或自訴之同一案件尚未經實體上判決確定者為限。
    如果已經實體上判決確定，即應依同法第302條第1款諭知免
    訴之判決，而無諭知不受理之可言。又按案件一經實體判決
    確定，即發生實質之確定力，依一事不再理原則，不得更為
    實體上之裁判，以避免雙重判決。此項訴訟法上所謂一事不
    再理之原則，關於實質上一罪或裁判上一罪，均有其適用（
    有最高法院60年度台非字第173號、60年度台非字第77號判
    例可資參照）。
三、經查：
　㈠本案臺灣臺北地方檢察署檢察官係於108年10月4日以108年年
    度偵字第4876號向臺灣臺北地方法院提起公訴，經該院於10
    8年10月15日繫屬在案，此有臺灣臺北地方法院收文戳在卷
    足憑(附於108年度審訴字第1067號卷第7頁)。
　㈡而臺灣臺北地方檢察署檢察官另有以：被告前因係福全醫院
    負責人林賢喜之女，林賢喜於108年3月8日死亡後，被告涉
    嫌未經其他繼承人之同意或授權，在103年3月10日，盜用福
    全醫院及林賢喜之印章於玉山商業銀行板橋分行動用申請書
    上，而向該分行申請撥貸8700萬元及1300萬元並存入福全醫
    院林賢喜於同分行所開立帳號為000000000000號帳戶中，再
    分於同年月10日、19日偽造福全醫院及林賢喜之取款印鑑文
    於取款憑條後，自該帳戶提領1億元、1879萬8440元後，轉
    入被告擔任負責人之之麗東開發事業有限公司，足生損害於
    玉山銀行之帳戶管理之正確性及林賢喜其他繼承人林盛文、
    林麗貞，因認被告此部分亦係涉犯刑法第216條、第210條之
    行使偽造私文書罪嫌(下稱前案)，於107年4月9日以106年度
    偵字第17913號向臺灣臺北地方法院聲請簡易判決處刑，嗣
    臺灣臺北地方法院認不宜以簡易判決處刑，改依通常程序審
    理後，於108年11月26日以107年度訴字第38號判處被告有期
    徒刑3月，如易科罰金，以新臺幣1000元折算1日，嗣檢察官
    、被告均不服提起上訴，經本院以108年度金上重訴字第42
    號繫屬在案。前案經本院審理後，認前案與本案之犯罪事實
    有裁判上一罪之關係，應為該案起訴效力所及，並予以論罪
    科刑(詳見該判決事實欄一、㈡及理由欄四、㈦部分)，並說明
    因難認被告主觀上有為自己不法所有之詐欺意圖，而與詐欺
    取財罪之主觀上要件未合，此部分本應為無罪判決之諭知，
    惟因公訴意旨認此部分與前揭論罪科部分有裁判上一罪之關
    係，而不另為無罪之諭知(詳見該判決理由欄五、㈡)部分，
    此有本院被告前案紀錄表、108年度金上重訴字第42號影卷
    及上開判決在卷足憑。
　㈢是本案被告被訴偽造文書等之犯罪事實，既與本院上開108年
    度金上重訴字第42號判決所認定之犯罪事實有裁判上一罪之
    關係，而屬同一案件，且經本院判決，雖尚未確定，然本案
    仍屬公訴人就前案起訴效力所及之被告所涉犯之偽造文書之
    事實，再重行起訴，揆諸首揭說明，依刑事訴訟法第303條
    第2款規定，自應為不受理之判決。
四、原判決以本案公訴意旨認被告所涉偽造文書罪嫌部分，予以
    論罪科刑，固非無見。惟本案既屬重複起訴，且前案亦未尚
    未確定，依法應為不受理判決之諭知，原審未及審酌，尚有
    未洽。被告上訴意旨質以本案係同一案件重複起訴，為有理
    由，自應由本院將原判決予以撤銷，改諭知本件公訴不受理
    之判決。
據上論斷，應依刑事訴訟法第364條、第307條、第369條第1項、
第303條第2款，判決如主文。
中　　華　　民　　國　　111 　年　　6 　　月　　30　　日
                  刑事第四庭    審判長法  官  陳筱珮
                                      法  官  羅郁婷
                                      法　官  柯姿佐
以上正本證明與原本無異。
如不服本判決，應於收受送達後20日內向本院提出上訴書狀，其
未敘述上訴之理由者並得於提起上訴後20日內向本院補提理由書
（均須按他造當事人之人數附繕本）「切勿逕送上級法院」。
                                      書記官  蔡硃燕
中　　華　　民　　國　　111 　年　　6 　　月　　30　　日